【裁判字號】    95,易,153
【裁判日期】    950905
【裁判案由】    竊盜
【裁判全文】
臺灣花蓮地方法院刑事判決               95年度易字第153號
公  訴  人  臺灣花蓮地方法院檢察署檢察官
被      告  丁○○
                    （現另案於臺灣花蓮看守所附設勒戒所觀
            甲○○
上列被告等因竊盜案件，經檢察官提起公訴（95年度偵字第 909
號），暨移請併案審理（95年度偵字第2908號）本院判決如下：
    主  文
丁○○共同連續攜帶兇器竊盜，累犯，處有期徒刑拾月，扣案之
檳榔刀貳支（保管字號各為：95保管字第68號及95保管字第 428
號）均沒收。
甲○○共同攜帶兇器竊盜，累犯，處有期徒刑拾月，扣案之檳榔
刀壹支（保管字號為：95保管字第68號）沒收。
    事  實
一、丁○○曾因毒品危害防制條例案件，經本院判處有期徒刑11
    月確定，於民國93年12月1 日縮短刑期執行完畢；甲○○曾
    因毒品危害防制條例案件，經本院判處有期徒刑5 月確定，
    ，於94年6 月11日縮短刑期執行完畢。詎均不知悔改，丁○○基於意圖為自己不法所有之概括犯意，先於95年1 月24日
    上午約9 時許，夥同與其基於上開意圖為自己不法所有之犯
    意聯絡之甲○○，共同攜帶丁○○所有足供兇器使用之檳榔
    刀1 支，駕駛甲○○所有車號2159–KJ號自小貨車，至花蓮
    縣壽豐鄉○○村○○○○路山區約1 公里處，為乙○○承租
    之檳榔園後，由丁○○持上開檳榔刀竊取該檳榔園內之檳榔
    ，甲○○則在旁把風，得手後，將之搬至上開自小貨車後方
    置放，共計竊得檳榔約3000顆，嗣於當日中午約12時許，經
    乙○○在該檳榔園上方山坡發現其檳榔園內有異聲，乃大喊
    「什麼人在下面？」，丁○○、甲○○發現形跡曝光，始罷
    手趕忙駕車逃逸，乙○○查看後發現遭竊，旋報警處理，經
    警在花蓮縣壽豐鄉○○村○○路○ 段49號旁攔截渠等駕駛之
    車輛而查獲，除取回上揭遭竊之檳榔，同時扣得上開檳榔刀
    1 支（保管字號為：95保管字第68號）。丁○○復基於上開
    竊盜之概括犯意，於95年5月6日下午2時許，1人獨自駕駛上
    開車號2159–KJ號自小貨車，攜帶其所有足供兇器使用之檳
    榔刀1 支，前往花蓮縣壽豐鄉○○村○○段2375地號丙○○
    承租檳榔園內，竊取丙○○所種植之檳榔約3000顆，嗣接續
    至該地號旁之花蓮縣壽豐鄉○○村○○路○ 段12號彭翔駿住
    處旁，竊取彭翔駿種植之檳榔約600 顆，得手後，將之搬至
    上開自小貨車後方置放（然現場另有遺留散落之檳榔約 600
    顆），嗣經警於同日晚上11時許，在花蓮縣鳳林鎮林榮里中
    興橋前查獲，並取回上揭遭竊之檳榔3000顆，同時扣得上開
    檳榔刀1支（保管字號為：95保管字第428號）。
二、案經花蓮縣警察局吉安分局報請臺灣花蓮地方法院檢察署檢
    察官偵查起訴及移送併案審理。
    理  由
一、認定有罪之理由
（一）被告丁○○部分：訊據被告丁○○就伊於上揭時、地連續
      為上開2 件竊盜犯行均自白不諱，核與證人乙○○於警詢
      、偵查及本院之證述與證人彭大妹、彭翔俊、彭盛民等人
      於警詢之證述情節大致相符，並有卷附贓物領據保管單 3
      份、現場圖2份、查獲現場照片數張及扣案之檳榔刀2支可
      稽，足認被告之自白應與事實相符，事證明確，被告丁○○竊盜之犯行堪已認定，應依法論科。
（二）被告甲○○部分：訊據被告甲○○矢口否認有上揭與丁○○共同竊盜乙○○檳榔之犯行：辯稱：伊案發當日（95年
      1 月24日）僅係將伊上開自小客車借與丁○○使用，丁○○係上午6時將車開走，約9時許，伊在家見到丁○○駕該
      車經過，因伊自己上午9 時有承包工程急需用車，乃隨同
      丁○○上山，目的是要丁○○用車後趕快還車，伊到案發
      現場均待在車上，且僅待10多分鐘，由丁○○自行將已割
      好的檳榔載上車，伊並未參與該竊盜案件云云。但查，質
      諸證人乙○○於警詢中證稱：「我於95年1 月24日上午，
      在壽豐鄉豐山村精鐘南邊山區約1 公里處，發現在我檳榔
      園內有停放一部藍色小貨車，一直等到中午12時許，才看
      到有2 名竊賊正在偷割檳榔，我立刻大喊一聲是誰，竊賊
      馬上掉頭將小貨車開走，我立即打電話向豐田派出所報案
      」、「竊賊有2 人」等語；於偵查中亦具結證稱：「當時
      我在我的檳榔園上方割檳榔，後來聽到下方檳榔園有交談
      及雜聲，我過去看，並大喊什麼人在下面，然後我就看到
      有2 個人影，從我檳榔園跑到小貨車上，開車逃跑」、「
      （問：那2 人從檳榔園跑到小貨車的距離？）大約10幾公
      尺」、「（問：後來如何知道是被告2 人去偷？）我後來
      去報警，警察在山下欄到被告2 人」、「（問：你是否一
      叫什麼人在下面，就看到2 人影從檳榔園跑出來並開車逃
      逸？）是的，他們聽到我的聲音就一前一後跑掉」等語；
      於本院審理時具結證稱：「（問：你何時發現檳榔園有人
      ？）時間不確定，約中午」、「（問：在此時間之前，你
      有無發現你檳榔園檳榔有被偷割？）沒有，但我當天上午
      8、9點上山時看到路邊有一台小貨車（並當庭指認該車係
      卷附查獲時之甲○○車輛），當時車上沒有人，車上也沒
      有載檳榔，車上空空的」、「（問：依你經驗，你被偷的
      檳榔3000顆，若以1 人來割及搬上車，大概要花多久時間
      ？）大概約2、3小時，一般我們會先割放在路上，然後再
      搬上車」、「（問：當時有無注意檳榔園有異狀？）沒有
      ，我還是按車上喇叭，但沒有回應，因為覺得那台車不是
      當地人的車」、「（問：接近中午的時後發現有人聲？）
      是，我上山時候是8、9點」、「當時我是聽到聲音，先問
      是誰在下面，下面有人距離我約30至40公尺，我有看到人
      影，開車跑掉」、「我那時在上面叫的時後，確定人影與
      車子有一段距離，不太確定是幾個人影」等語，依證人乙○○前後所述，除有關案發時其發現竊賊人影有幾人一節
      不甚相符外，其他有關其檳榔遭竊前後過程均大致相符，
      再參以同案被告丁○○於警詢之初亦供稱：「（問：你是
      何時開始於乙○○之檳榔園割取檳榔的？）上午9 時開始
      割的，大約割了2 、3小時」等語（見本案丁○○95年1月
      24日第1 次警詢筆錄），其於偵查中亦供稱：「（問：幾
      點去割？）早上8、9點左右」等語，亦與證人乙○○證述
      檳榔園遭竊時間吻合，另比對本案警方查獲經過，警方係
      於乙○○報案後，於同日下午約1 時許，在花蓮縣壽豐鄉
      ○○村○○路○ 段49號旁發現丁○○、甲○○所駕駛之自
      小貨車形跡可疑而攔截盤查查獲等情，此有花蓮縣警察局
      吉安分局豐田派出所偵破報告1 份在卷可稽，綜上，足證
      乙○○檳榔園遭竊盜檳榔之時點，應係案發當日約上午 9
      時許至中午12時許之期間甚明（故起訴書載本案被告丁○○、甲○○竊盜犯罪時間係95年1月24日上午6時許，應有
      誤會，附此敘明）。又參以被告甲○○於警詢之初即供稱
      ：「（問：你與丁○○是何關係？為何會與他同車並同意
      讓丁○○駕駛該自小貨車？）同村、他早上來跟我借車，
      然後問我有沒有空跟他一起去山上顧檳榔」、「（問：你
      是否知道丁○○所割取之檳榔為何人所有？）不知道」等
      語（見本案甲○○95年1月24日第1次警詢筆錄），復於第
      2 次警詢時仍供稱：「（問：是何人提議前往竊取檳榔？
      ）是丁○○向我借用自小貨車前往，並於10時許再叫我前
      往幫忙看守他所割取的檳榔，約11時許為檳榔園園主發現
      ，我們開車欲離去時，在花蓮縣壽豐鄉○○村○○路○ 段
      為警方人員發現攔查」、「我只是借車給丁○○並和他一
      起前往看守他竊取的檳榔」、「我不知道乙○○有沒有叫
      丁○○取採檳榔」等語（見本案甲○○95年1月24日第2次
      警詢筆錄）；嗣於偵查中亦供稱：「丁○○早上跟我借車
      ，10點多邀我一起上山顧檳榔，我就和他一起上去」等語
      ，前後均自承其與丁○○駕車至案發地點之原因，係丁○○託其看管割取的檳榔，再者，其亦自承不知丁○○於案
      發現場割取之檳榔係何人所有，足認其主觀上對於丁○○
      割取檳榔行為係竊盜他人財物之行為，即有不確定故意甚
      明，故甲○○至竊案現場所為，顯然係於丁○○為竊盜行
      為時，為看顧並保管丁○○所竊贓物等把風行為，益證其
      與丁○○至乙○○之檳榔園，係與丁○○共同為竊盜行為
      甚明。至被告丁○○於本院到庭作證雖證稱：被告甲○○
      係因急著用車而與其上山，並未參與乙○○檳榔園竊盜犯
      行等語，惟觀諸證人丁○○於本院證稱：「我6點多去他
      家開車，我去乙○○檳榔園時，那邊是山上，路很難走，
      我就早點去，我割到9點多，我下山買早餐，去甲○○那
      邊，他說他要用車，就跟我上山」、「（問：你第1次上
      山，你說是在早上6點，你是自己開車？）是」、「（問
      ：
      你上山後有無先將檳榔割下？）有放在路旁」、「（問：
      後來跟甲○○上山後，你有無割新的檳榔？）沒有，只是
      單純將第1次割好的檳榔搬上車」等語，所述動手竊取檳
      榔之時間，顯與上開其於警、偵訊所供之時間不符，亦與
      證人乙○○證述其發現檳榔園遭竊取時間不吻合，即有可
      疑，難認可採，況2人經本院隔離訊問後，對於被告甲○○與丁○○共同至乙○○檳榔園後之現場相關情節，證人
      丁○○證稱：「（問：甲○○跟你去檳榔園時，時間？）
      9點多」、「（問：他在檳榔園那待多久？）大概1、20
      分鐘」、「（問：甲○○去檳榔園時，他有無下車？）沒
      有，當時我的檳榔都已將綁好放在路邊」、「（問：你離
      他距離多遠？他看的到你？）看的到，車子就在路邊而已
      」等語；而被告甲○○則係供稱：「（問：你跟丁○○去
      檳榔園的目的，是否要跟他一起搬檳榔？）不是，3000顆
      檳榔沒多少，他拿兩手就沒了」、「（問：你幾點到檳榔
      園？）9點多」、「（問：你去那裡多久？）就停在那邊
      10幾分鐘」、「（問：既然你說檳榔2、3000顆，兩手一
      提就上車，不用多久，為何還要10幾分鐘？）因為他檳榔
      並非放在路邊，因為他檳榔如果放在路邊，會被別人搬走
      ，且園裡有芒草我看不到丁○○」等語，有關甲○○到竊
      案現場後，丁○○割妥的檳榔擺設何處？其與丁○○距離
      多遠？可否看到丁○○在現場作何事等等，2人供述即有
      相當之出入，況2人上開所述甲○○至竊案現場時間及離
      去時間，亦早於證人乙○○發現遭竊報案時間或警方攔截
      查獲渠等時間約2至3小時之久，然2人對上開2、3小時之
      行蹤，均無法交代，堪認2人均對於甲○○至乙○○檳榔
      園所為何事均有所隱瞞，是丁○○於本院之證述，與事實
      多有出入，顯係事後迴護被告甲○○之說詞，自無足採。
      又果若被告甲○○自己案發當日上午9時有工作急需用車
      ，應係要求被告丁○○先還車，待其工作事畢後再借與丁○○使用即可，何需大費周章跟丁○○駕車上山？是被告
      所辯，亦與常情有違，顯係事後卸責之詞，委難採信。綜
      上，事證明確，被告甲○○上開竊盜犯行，堪以認定，應
      依法論科。
二、論罪科刑部分：按行為後法律有變更者，適用行為時之法律
    ，但行為後之法律有利於行為人者，適用最有利於行為人之
    法律，刑法第2 條第1項定有明文。查被告2人行為後，有關
    刑法第28條共同正犯、第56條連續犯及第47條累犯等規定均
    有變更，並於94年2月2日公布，業於95年7月1日施行，茲就
    上開法條新舊法比較後，綜其全部罪刑之結果（均詳如附表
    ），行為後（即新法）之規定均未有利於被告2 人，故均應
    適用行為時之法律（即舊法），先此敘明。（最高法院95年
    第8次刑事庭會議決議可資參照）。又按扣案之檳榔刀2支均
    係鐵製具有尖銳端之工具，客觀上對於人之生命身體具有危
    險性，堪認為兇器無訛。核被告丁○○於95年1月4日、95年
    5月6日所為之上開2次犯行，均係犯同法第321條第1項第3款
    攜帶兇器竊盜罪，又其於95年5月6日所為竊取丙○○、彭翔
    駿檳榔之犯行間，時間及空間均相當密接，應係基於同一犯
    意下所為，屬接續犯，為包括一罪，應論以一竊盜罪；另被
    告甲○○於95年1 月4日所為之上開犯行，亦係犯同法第321
    條第1項第3款之攜帶兇器竊盜罪；又被告丁○○與甲○○間
    ，就上開95年1月4日竊盜犯行間，有犯意之聯絡及行為之分
    擔，應以共同正犯論處。又被告丁○○於95年1月4日、95年
    5 月6日所為2次竊盜行為，時間緊接，所犯罪名相同，顯係
    出於概括之犯意為之，為連續犯，爰依修正前刑法第56條之
    規定論以攜帶兇器竊盜罪一罪，並加重其刑。至上開被告丁○○於95年5月6日所為該次竊盜犯罪事實，雖未據起訴，惟
    與起訴其於95年1月4日所為竊盜犯罪事實部分，時間緊接，
    所犯罪名與基本構成要件相同，顯係基於概括犯意反覆為之
    ，具有連續犯之裁判上一罪之關係，為起訴效力所及，且業
    經檢察官移送本院併案審理，本院自應併予審酌，附此敘明
    。另查被告丁○○、甲○○2 人曾有如事實欄所載之犯罪前
    科與執行紀錄，此有台灣高等法院被告前科紀錄表2 份可按
    ，渠等均於5 年以內再犯本件有期徒刑以上之罪，為累犯，
    均應依修正前刑法第47條之規定加重其刑，被告丁○○刑度
    部分並依法遞加之。爰審酌被告2 人年輕力壯，不思正途，
    竟冀圖不勞而獲，而為侵害他人財產法益之行為，惟參以丁○○於犯後坦承犯行、態度良好，頗有悔意，而被告甲○○
    則飾詞狡辯，毫無悔意等一切情狀，分別量處如主文所示之
    刑。又扣案之檳榔刀2 支（保管字號各為：95保管字第68號
    及95保管字第428 ）等物，均係被告丁○○所有，且其中保
    管字號為95保管字號68號之檳榔刀係其與被告甲○○犯上開
    95年1 月4日竊盜案件之工具，另保管字號為95保管字號428
    號之檳榔刀，係其犯95年5月6日竊盜案件之工具，業據被告
    丁○○自承在卷，均應依修正前刑法第38條第1項第2款宣告
    沒收。
據上論斷，應依刑事訴訟法第299條第1項前段，修正前刑法第28
條、第56條，刑法第2 條第1項前段、第321條第1項第3款，修正
前刑法第47條、第38條第1項第2款，判決如主文。
本案經檢察官李殷財到庭執行職務。
中    華    民    國    95    年    9     月    5     日
                        臺灣花蓮地方法院刑事第三庭
                              審判長法  官  鄭培麗
                                    法  官  楊仲農
                                    法  官  張嘉芬
上列正本證明與原本無異。
如對本判決不服，應於送達後10日內，向本院提出上訴狀。（應
抄附繕本）
                                    書記官  陳雅君
中    華    民    國    95    年    9     月    7     日
附錄本判決論罪之法律條文：
中華民國刑法第321條第1項第3款：
犯竊盜罪而有左列情形之一者，處六月以上、五年以下有期徒刑
：
三、攜帶兇器而犯之者。
附表：
┌───┬───────┬────────┬──────┐
│比較  │舊刑法於本案適│新刑法於本案適用│依從舊從輕原│
│法條  │用之法律效果  │之法律效果      │則比較結果  │
├───┼───────┼────────┼──────┤
│刑法第│二人以上共同「│二人以上共同「實│本條依新、舊│
│28條  │實施」犯罪之行│行」犯罪之行為者│法比較被告2 │
│      │為者。        │。              │人均構成共同│
│      │              │                │正犯，新法並│
│      │              │                │未較有利被告│
│      │              │                │2人。       │
├───┼───────┼────────┼──────┤
│刑法第│連續數行為而犯│刪除（原則上數犯│本條從舊刑法│
│56條  │同一之罪名者，│罪行為依數罪併罰│較有利於被告│
│      │以一罪論（即依│處斷）          │丁○○      │
│      │裁判上一罪處斷│                │            │
│      │）。得加重其刑│                │            │
│      │至二分之一。  │                │            │
├───┼───────┼────────┼──────┤
│刑法第│受有期徒刑之執│新修正為第47條第│本條依新、舊│
│47條  │行完畢，或受無│1項：受有期徒刑 │法比較，被告│
│      │期徒刑或有期徒│之執行完畢，或受│2人均構成累 │
│      │刑一部之執行而│ 無期徒刑或有期 │犯，新法並未│
│      │赦免後，五年以│徒刑一部之執行而│較有利於被告│
│      │內再犯有期徒刑│赦免後，五年以內│2人。       │
│      │以上之罪者，為│故意再犯有期徒刑│            │
│      │累犯，加重本刑│以上之罪者，為累│            │
│      │至二分之一。  │犯，加重本刑至二│            │
│      │              │分之一。（即故意│            │
│      │              │犯方論以累犯）  │            │
├───┴───────┴────────┴──────┤
│綜合比較結果：                                        │
│本案綜其全部罪刑之比較，無論共犯、連續犯、累犯之規定，│
│新刑法均未較有利於被告2人，故本案均應一體適用行為時即 │
│舊刑法。                                              │
└───────────────────────────┘


司法院資訊處製作；財團法人民間司法改革基金會備份。
